【裁判字號】    94,訴,1065
【裁判日期】    950126
【裁判案由】    強盜
【裁判全文】
臺灣屏東地方法院刑事判決              94年度訴字第1065號
公  訴  人  臺灣屏東地方法院檢察署檢察官
被      告  戊○○
指定辯護人  本院公設辯護人丙○○
上列被告因強盜等案件，經檢察官提起公訴（95年偵字第5126號
），本院判決如下：
    主  文
戊○○意圖為自己不法之所有，而搶奪他人之動產，處有期徒刑
柒月；又意圖為自己不法之所有，以強暴至使不能抗拒而使他人
交付財物未遂，處有期徒刑貳年柒月；又以加害生命之事，恐嚇
他人致生危害於安全者，處有期徒刑貳月。應執行有期徒刑年
貳月。
    事  實
一、戊○○基於意圖自己不法所有之犯意，於民國94年10月15日
    17時許，在屏東縣東港鎮輔英醫院7 樓716 病房內第二床乙○○之病床處，見乙○○因患有氣喘症等疾病住院治療中，
    乃上前佯與乙○○搭訕聊天，伺機乘乙○○不及防備之際，
    伸手搶走乙○○上衣口袋內之新臺幣（下同）1000元，得手
    後，迅速離開現場；詎戊○○將前揭搶奪財物花用殆盡後，
    仍食髓知味，復於同月17日16時20分許，前往前揭乙○○病
    房內，見乙○○躺於病床上鼻子掛著氧氣呼吸管以輔助呼吸
    ，竟基於強盜之犯意，以強暴之方式徒手以氧氣呼吸管繞住
    乙○○脖子緊勒，至使乙○○呼吸困難而不能抗拒，並向乙○○表示要將身上所有錢交出來，如身上無錢就打電話回去
    叫家人拿錢，因當時乙○○所使用之行動電話恰電力用盡而
    無法聯絡家人，適有院內駐衛警甲○○在一樓時見戊○○行
    跡可疑而尾隨趕至乙○○病房內發現上情，戊○○見行跡敗
    露迅速逃逸而未能得逞，而甲○○見戊○○逃離現場時，立
    即聯絡另一駐衛警丁○○在一樓電梯處等候，以俟戊○○出
    電梯時可圍捕戊○○。嗣戊○○於一樓電梯處遭甲○○、丁○○逮捕時，竟基於恐嚇之意，對甲○○、丁○○二人恫稱
    ：「趕快把我放了，否則就叫兄弟拿刀將你們殺死及全家殺
    死」等語，使甲○○、丁○○心生畏懼，致生危害於安全，
    惟渠二人仍將戊○○制服在地，俟據報前來處理之屏東縣東
    港分局東濱派出所警員到場處理，始知上情。
二、案經乙○○、甲○○、丁○○訴由屏東縣警察局東港分局報
    請臺灣屏東地方法院檢察署檢察官偵查起訴。
    理  由
一、前揭事實，訊據被告戊○○對於94年10月15日17時許在上揭
    病房內搶奪告訴人乙○○口袋內之1000元之事實坦承不諱，
    惟矢口否認有於同月17日16時20分許有對乙○○為強盜之犯
    行及對甲○○、丁○○有恐嚇危安之犯行，辯稱：第二次只
    有問乙○○還有沒有錢，伊只有拉一下乙○○的氧氣管要他
    拿錢給伊，後於審理中改稱沒有碰到乙○○的身體；而對甲○○、丁○○二人講前揭言語只是開玩笑的云云。經查：
  (一)搶奪部分：
    被告於94年10月15日17時許，在上揭病房內搶奪告訴人乙○○人口袋內之1000元之情，業據證人即告訴人乙○○於審理
    中證述詳實，核與被告所供相符，是此部分之事實，堪以認
    定。
  (二)強盜未遂部分：
  1.證人乙○○就同月17日16時20分許被告如何施以強暴至其
    不能抗拒，而欲使其交付財物未遂等節，業據其分別證述詳
    實，互核大致相符，在偵訊中證稱：「於94年10月17日下午
    3 、4 點，他又到我的輔英醫院716 病房，他用手勒住我的
    頸部，他問我身上有無錢，我說沒有，他叫我打電話給家人
    ，把錢拿過來，我剛好手機沒電，所以就沒有打電話，後來
    警衛甲○○隨後趕到，並把他捉住了。…我當時只有頸部被
    勒住，並且當時我有插氧氣管，但我沒有受傷，只是呼吸困
    難。」等語（見偵卷第35頁）；及審理中證述：「當時我躺
    在病床上鼻子掛著呼吸管，他（被告）進來他用雙手拉著氧
    氣管勒住我的脖子，要我打電話給我的家屬拿錢來。然後我
    的行動電話沒有電，所以沒辦法聯絡，這時候守衛就來了，
    就把他抓走了。（問：他勒住你的脖子時造成你什麼傷害？
    ）呼吸困難。（問：他勒住你時你是否可以反抗？）沒有辦
    法，因為我有氣喘病躺在床上，而且勒著我力氣很大。（辯
    護人問：你掛著氧氣管時，如果氧氣管拔掉時你是否可以呼
    吸？）不能，會呼吸困難。（辯護人問：那時候你是否可以
    自行下床？）可以。（辯護人問：你的呼吸管當時掛的情形
    是如何？）是活動式的，可以自行掛上，是輔助的東西。（
    審判長問：你說的呼吸管勒緊你脖子時你的感覺如何？）我
    沒有辦法呼吸。」等語明確（見本院卷第34頁至35頁），核
    與被告於偵查中亦自承第二次部分有拉乙○○的氧氣管，要
    乙○○拿錢給伊，如果沒有錢的話，並趕快叫他的家人拿錢
    給他等供述相符（見偵卷第14頁），是告訴人乙○○證述之
    情節，應堪採信。雖辯護人以告訴人乙○○於警詢之指訴與
    偵訊、審理中之指訴有所不一而質疑乙○○所證述呼吸管是
    否有勒緊之證言可信度，惟細譯前後之供述，大致略為一致
    ，均明白指述被告有勒呼吸管之行為，亦並無明顯矛盾或悖
    離常情之處，是無從以乙○○身上未見瘀傷，而遽以推翻被
    告緊拉呼吸管之情。又佐以證人甲○○就進入病房內發覺前
    情如何為證言：「…戊○○第二次再來時，我就注意他，並
    跟蹤他上樓，當時我上去時，乙○○就跟我講說，第一次向
    我搶錢的人就是他，並跟我講說戊○○剛才勒住乙○○的頸
    部，並要他打電話回家拿錢，並要把抽屜打開。」（見偵卷
    第13頁）等語參之，在甲○○始進入病房，乙○○即第一時
    間告訴甲○○其遭勒住脖子之事，在當時未及深思及權衡情
    節之立即反應，應當無法在短促時間內虛構不實情節而誣陷
    被告，是被告於審理中翻異前詞否認有碰觸被害人等語，顯
    係卸責之詞，殊無可採。
  2.辯護人雖以被害人所掛之呼吸管僅為輔助之用，尚能自行呼
    吸，被告於短時間內拉住呼吸管一下，尚不足壓制被人之自
    由意志而達不能抗拒，認被告之犯行應僅構成恐嚇取財罪等
    語置辯，惟按強盜罪與恐嚇取財罪之區別，在於如何以將來
    惡害恫嚇被害人，使其交付財物，且被害人之交付財物與否
    ，仍有自由斟酌之餘地者，應成立恐嚇取財罪；但行為人如
    當場施以強暴、脅迫，其程度足以壓抑被害人之意志自由，
    至使被害人不能抗拒而不得不為財物之交付者，應屬強盜罪
    之範疇，此有最高法院90年度台上字第1857號判決意旨參照
    ）；再強盜罪之強暴、脅迫，以所施用之威嚇之程度，客觀
    上足以壓抑被害人之意思，至使不能抗拒為已足。至施用之
    威嚇手段，客觀上是否足以壓抑被害人之意思自由，應依一
    般人在同時情況下，其意思自由是否因此受壓制為斷，不以
    被害人之主觀意思為準，亦即強盜罪之所謂「不能抗拒」，
    係指行為人所為之強暴、脅迫等不法行為，就當時之具體事
    實，予以客觀之判斷，足使被害人身體上或精神上達於不能
    或顯難抗拒之程度而言，此有最高法院87年度台上字第3705
    號判例、91年度台上字第290 號參照）。綜上開證人乙○○
    證言內容及具體情狀以析，雖乙○○之呼吸管係輔助呼吸之
    用，惟乙○○在案發之時確實掛有呼吸管助其呼吸且正躺於
    病床上，顯見其當時應屬於氣喘病發造成身體不適之狀態下
    ，又依其體型矮小、駝背與被告年輕力壯相較，縱如被告僅
    拉乙○○之氧氣管一下子而鬆開，在此瞬間急迫之情形下，
    已足令一般人感受生命、身體遭受積極迫切之危害，而達於
    喪失意思自由之程度，更遑論為臥病在床仰賴呼吸管助其呼
    吸之被害人乙○○，前揭情狀已足使被害人畏懼而不能抗拒
    之狀態，況證人乙○○亦證述被告之行為已使伊呼吸困難在
    卷，揆諸前揭判例要旨，被告之行為已該當強盜罪之構成要
    件，是辯護意旨認未至不能抗拒，容有未洽。被告強盜未遂
    之犯行，應堪認定。
  (三)恐嚇危害安全部分：
    而被告於上揭時地對乙○○施以強暴手段使乙○○不能抗拒
    而財物未得手之時，適為駐衛警甲○○所發覺而追捕，與另
    一駐衛警丁○○在一樓合力逮捕時，對二人恫稱：「趕快把
    我放了，否則就叫兄弟拿刀將你們殺死及全家殺死」等語之
    事實，業據被告於審理中坦承不諱，核與證人甲○○、丁○○證述之情節相符，雖被告於先前否認其有恐嚇之意，惟衡
    諸當時客觀之情狀，在甲○○、丁○○欲逮捕被告之緊急時
    刻，實難認為被告口出此語僅係單純和二人開玩笑之意，且
    被害人甲○○、丁○○亦表示經被告對其口出前揭話語後因
    此心生畏懼及擔心家人安危在卷，顯見被告當時說話語氣應
    非玩笑之意，是被告所辯，顯不足採。
  (四)綜上所述，本件事證明確，被告犯行應堪認定。
二、(一)被告戊○○乘乙○○不及防備，伸手搶走置於乙○○口袋
    中之1000元，核其所為，係犯刑法第325 條第1 項之搶奪罪
    ；(二)被告施以強暴以手將乙○○之呼吸管緊勒乙○○之脖子
    並加以威脅，顯已使乙○○達於不能抗拒，惟未取得財物，
    核其所為，係犯刑法第328 條第4 項、第1 項之強盜未遂罪
    ；(三)被告復於甲○○、丁○○合力逮捕之時，同時對二人以
    加害於生命之事予以恫嚇，足生危害於二人之生命安全，核
    其所為，係犯刑法第305 條之恐嚇危害安全罪。被告一個恐
    嚇行為同時侵害甲○○、丁○○之生命法益，係一行為而觸
    犯數罪名，為想像競合犯，應依法從一重論處恐嚇危害安全
    罪。又被告所犯上揭3 罪，犯意各別，行為互殊，應予分論
    併罰。被告已著手於強盜行為之實施而未遂，依刑法第26條
    前段規定，按既遂犯之刑減輕之。爰審酌被告未受良好之家
    庭及學校教育，並不識字，致求職困難，犯罪動機係無法生
    活而偶起盜心及所用犯罪手段、所得財物非鉅、被告犯罪後
    態度等一切情狀，分別量處如主文所示之刑，並定應執行之
    刑。
據上論斷，應依刑事訴訟法第299 條第1 項、刑法第325 條第1
項、第328 條第4 項、第1 項、第305 條、第55條前段、第26條
、第52條第5 款，罰金罰鍰提高標準條例第1 條前段，判決如主
文。
本案經檢察官鄭伊鈞到庭執行職務。
中    華    民    國    95    年    1     月    26    日
                  刑事第二庭  審判長法  官  羅森德
                                    法  官  蘇碧珠
                                    法  官  陳海寧
以上正本證明與原本無異。
如不服本判決應於收受本判決送達後十日內向本院提出上訴書
狀，其未敘述上訴理由者，並得於提起上訴後十日內向本院補
提理由書狀（均須按他造當事人之人數附繕本）「切勿逕送上
級法院」
中    華    民    國    95    年    2     月    7     日
                                    書記官  劉淑蓉
附錄法條：
中華民國刑法第325條：
(普通搶奪罪)
意圖為自己或第三人不法之所有，而搶奪他人之動產者，處 6 月
以上 5 年以下有期徒刑。
因而致人於死者，處無期徒刑或 7 年以上有期徒刑，致重傷者，
處 3 年以上 10 年以下有期徒刑。
第 1 項之未遂犯罰之。
中華民國刑法第328條：
意圖為自己或第三人不法之所有，以強暴、脅迫、藥劑、催眠術
或他法，至使不能抗拒，而取他人之物或使其交付者，為強盜罪
，處5 年以上有期徒刑。
以前項方法得財產上不法之利益或使第三人得之者，亦同。
犯強盜罪因而致人於死者，處死刑、無期徒刑或 10 年以上有期
徒刑；致重傷者，處無期徒刑或 7 年以上有期徒刑。
第 1 項及第 2 項之未遂犯罰之。
預備犯強盜罪者，處 1 年以下有期徒刑、拘役或 3 千元以下罰
金。


司法院資訊處製作；財團法人民間司法改革基金會備份。
